臺灣臺中地方法院刑事判決　　　　　　　96年度訴字第3837號
公　訴　人　臺灣臺中地方法院檢察署檢察官
被　　　告　甲○○
　　　　　　　　　　現於臺灣南投看守所附設勒戒所
上列被告因違反森林法案件，經檢察官聲請簡易判決處刑（96年
度偵字第21497號），本院豐原簡易庭認為不宜以簡易判決處刑
（96年度豐簡字第708號），移送本院刑事庭改依通常程序審理
，被告於準備程序中為有罪之陳述，受命法官於聽取當事人之意
見後，本院合議庭裁定由受命法官獨任進行簡式審判程序，判決
如下：
    主    文
甲○○於保安林竊取森林主產物，為搬運贓物，使用車輛，未遂
，處有期徒刑參月，併科罰金新臺幣柒仟捌佰拾肆元，有期徒刑
如易科罰金，以新臺幣壹仟元折算壹日；罰金如易服勞役，以新
臺幣壹仟元折算壹日。扣案之鏈鋸壹台、十字鎬壹支及鋤頭壹支
均沒收。
    犯罪事實
一、甲○○意圖為自己不法之所有，於民國96年8月26日11時50
    分許，在行政院農業委員會林務局東勢林區管理處梨山工作
    站（下稱梨山工作站）所管理之臺中縣和平鄉○○村○○路
    第五林班已編為保安林地內，欲竊取該林地內之森林主產物
    扁柏1塊搬運到其使用車輛上，先用手搬動，因該木頭過重
    無法搬動，改從其駕駛之4779─ＰＴ小自用車內取出自備之
    鏈鋸1台、十字鎬1支及鋤頭1支等物，正著手竊取該林地內
    之森林主產物扁柏1塊（長約2公尺、寬約2公尺，該贓物贓
    額價值約新臺幣《下同》3907元）時，因鏈鋸聲音過大而擔
    心遭人發現，始作罷未得逞。適為梨山工作站約僱護管員張
    崎泓發現有異並報警處理，隨即為警在上址查獲，並扣得甲
    ○○所有供竊取扁柏所用之鏈鋸1台、十字鎬1支及鋤頭1支
    。
二、案經臺中縣警察局和平分局報請臺灣臺中地方法院檢察署檢
    察官偵查起訴。
　　理      由
一、上揭犯罪事實，業據被告甲○○於警詢、偵訊及本院審理時
    均坦承不諱，被告於本院就審時坦承稱：「我去梨山工作，
    剛好颱風過後，有一黃姓果農朋友，要我去山上巡視水源，
    我到山區巡視水源，因颱風過後，山路坍下，該塊扁柏木本
    來就放在路邊，很大一塊，我有用手搬，但因為太重無法搬
    動，所以才準備用電鋸鋸該木塊，我已經發動電鋸，但因電
    鋸聲音過大，所以就沒有鋸，巡山員到時，我於離現場不遠
    之處觀看菇類，就照片上的木屑並不是我鋸的」，「對於檢
    察官簡易判決處刑書之犯事實我認罪」，「就本案我認罪，
    請求從輕量刑」，「我有發動該鏈鋸，我也有用十字鎬及鋤
    頭撥開木塊附近的泥土」，「當時只有我一人去竊取」等語
    ，並經證人即行政院農委會林務局東勢林區管理處梨山工作
    站約僱護管員張琦泓於警詢時證述屬實，且有贓物認領保管
    單、現場草圖及車輛、現場照片8張、行政院農業委員會林
    務局東勢林區管理處96年11月8日勢政字第0963109151號函
    、贓額計算表、鏈鋸一台、十字鎬1支、鋤頭1支扣案可證，
    本件事證明確，被告犯行堪予認定。
二、論罪科刑部分：
  (1)按森林係指林地及其群生竹、木之總稱。而所謂森林主產物
　　，依國有林林產物處分規則第3條第1款之規定，係指生立、
  　枯損、倒伏之竹木及餘留之根株、殘材而言；則上揭扁柏1
    塊，應屬森林法所稱之主產物無訛，公訴人認屬森林副產物
    ，尚有未洽。復按森林法第52條第1項第6款所稱為般運贓物
    ，使用牲口、船舶、車輛、或有搬運造材之設備者，被告駕
    駛之4779─ＰＴ小自用車係載運鏈鋸一台、十字鎬1支、鋤
    頭1支，其本意係於竊取得手後，用以載運贓物，且被告係
    從該車輛上取出作案用之工具，則其所為自與森林法第52條
    第1項第6款之為搬運贓物，使用車輛罪之構成要件該當。又
    其為搬運贓物，使用上開車號4779─ＰＴ號車輛，被告已著
    手竊取行為，因鏈鋸聲音過大而擔心遭人發現，始作罷未得
    逞，有梨山工作站約僱護管員張崎泓於警詢時供述屬實在卷
    可稽，是核被告甲○○所為，係犯森林法第52條第1項第1款
    、第6款之於保安林內竊取森林主產物為搬運贓物，使用車
    輛未遂罪。
  (2)被告已著手竊取行為，因鏈鋸聲音過大而擔心遭人發現，始
    作罷未得逞，屬未遂犯，依法減輕其刑，爰審酌被告貪圖小
    利而不思以正當途徑獲取財物，惟念及被告竊取之森林主產
    物之數量尚少，所生危害非鉅，而犯後並坦承犯行，已知悔
    過等一切情狀，量處如主文所示之刑，並諭知易科罰金之折
    算標準，暨就併科罰金部分諭知易服勞役之折算標準，以資
    懲儆。
  (3)查犯森林法第52條之加重竊取森林主、副產物罪，應併科之
    罰金以贓額2倍以上、5倍以下為其額度；所謂「贓額」係指
    其竊取之森林主、副產物之價額（最高法院86年度台上字第
    6566號判決意旨參照），且贓額之計算，係以山價為準，並
    不以交易價格之市價為準（最高法院81年度台上字第1758
    號判決意旨參照）。而前開森林主產物即扁柏一塊之山價合
    計3907元，有森林被害價金查定金額計算表在卷可稽，依森
    林法第52條之規定，應一併諭知被告併科2倍即7814元之罰
    金。
  扣案之鏈鋸一台、十字鎬1支、鋤頭1支，係被告甲○○所有
    供其犯罪所用之物，爰依刑法第38條第1項第2款之規定，併
    予宣告沒收。
據上論斷，應依刑事訴訟法第452條、第273條之1第1項、第299
條第1項前段，森林法第52條第1項第1款、第6款，刑法第11條前
段、第41條第1項前段、第42條第3項前段、第38條第1項第2款，
判決如主文。
本案經檢察官乙○○到庭執行職務。
中　　華　　民　　國　　96　　年　　11　　月　　29　　日
                  刑事第三庭    法  官  黃松竹
上正本證明與原本無異。
如不服本判決，應於送達後十日內向本院提出上訴狀（須附
繕本），上訴於台灣高等法院台中分院。
上訴書如未敘述理由，應於上訴期間屆滿後20日內補提理由書於
本院。
                                書記官  董美惠
中　　華　　民　　國　　96　　年  　11 　 月　　29　　日
附錄論罪科刑法條
  森林法第52條
 (加重竊取森林主、副產物罪)
竊取森林主、副產物而有左列情形之一者，處 6 月以上 5 年以
下有期徒刑，併科贓額二倍以上五倍以下罰金：
一  於保安林犯之者。
二  依機關之委託或其他契約，有保護森林義務之人犯之者。
三  於行使林產採取權時犯之者。
四  結夥二人以上或僱使他人犯之者。
五  以贓物為原料，製造木炭、松節油、其他物品或培植菇類者
。
六  為搬運贓物，使用牲口、船舶、車輛，或有搬運造材之設備
者。
七  掘採、毀壞、燒燬或隱蔽根株，以圖罪跡之湮滅者。
八  以贓物燃料，使用於礦物之採取，精製石灰、磚瓦或其他物
品之製造
    者。
前項未遂犯罰之。
第 1 項第 5 款所製物品，以贓物論，沒收之。
